臺灣高等法院刑事判決
111年度原上訴字第104號
上  訴  人  臺灣桃園地方檢察署檢察官
被      告  孫瑋羚



選任辯護人  余柏萱律師(法扶律師)
上列上訴人因被告詐欺等案件，不服臺灣桃園地方法院110年度
審原金訴字第13號，中華民國111年2月10日第一審判決（起訴案
號：臺灣桃園地方檢察署109年度偵字第33465號），提起上訴，
本院判決如下：
    主  文
上訴駁回。
    事實及理由
一、本院審理範圍：
  ㈠按刑事訴訟法施行法第7條之13前段規定：中華民國110年5 
    月31日修正通過之刑事訴訟法施行前，已繫屬於各級法院之
    案件，於施行後始適用修正前刑事訴訟法第348條規定。又
    新修正之刑事訴訟法第348條規定已於110年6月16日公布，
    依中央法規標準法第13條規定，自本條公布之日起算至第3 
    日起即於同年6月18日即已發生效力。換言之，於110年6月1
    8日後（包括當日）繫屬於各級法院之案件，均應依修正後
    之刑事訴訟法第348條規定處理（最高法院110年度台上字第
    6211號判決意旨參照）。而新修正之本條係規定：「上訴得
    對於判決之一部為之。對於判決之一部上訴者，其有關係之
    部分，視為亦已上訴。但有關係之部分為無罪、免訴或不受
    理者，不在此限。上訴得明示僅就判決之刑、沒收或保安處
    分一部為之。」
  ㈡原審判決後，檢察官不服提起上訴，於民國111年6月1日繫屬
    本院，有原審法院111年5月30日桃院增刑佑110審原金訴13
    字第0000000000號函上之本院收文戳章可憑（見本院卷第3
    頁），是本案上訴之效力及其範圍，自應依現行刑事訴訟法
    第348條規定判斷。
　㈢觀諸檢察官上訴書（見本院卷第31至32頁）記載略以：原審
    僅以被告未曾因故意犯罪受有期徒刑以上刑之宣告，判處被
    告2罪，各有期徒刑6月，應執行有期徒刑8月，並宣告緩刑2
    年。然被告犯罪所生危害非輕，犯後又未與告訴人及被害人
    達成和解，未賠償告訴人及被害人之損害，原審卻為前揭緩
    刑宣告，難使被告知所警惕而避免再犯，認事用法尚嫌未洽
    。爰提起上訴，請求撤銷原判決，更為適當合法之判決等語
    。參酌檢察官於本院審理時，當庭確認本件上訴範圍僅限原
    判決「刑」的部分，對於原判決事實、所犯法條（罪名）及
    沒收等部分均未上訴等語（見本院卷第174頁），故依刑事
    訴訟法第348條第3項規定及修法理由，本院審理範圍僅限於
    原判決所處之刑（含緩刑宣告），不及於原判決所認定之犯
    罪事實、所犯法條（論罪）及沒收等其他部分。故就此部分
    之認定，均引用第一審判決書所記載之事實、證據及理由（
    如附件）。
二、檢察官上訴意旨略以：按法院審酌是否宣告緩刑及是否附帶
    條件，應受比例原則、平等原則等一般法律原則之支配，且應
    可達成預防再犯、使被告得以復歸社會之目的，始屬允當。
    原審僅以被告未曾因故意犯罪受有期徒刑以上刑之宣告，判
    處被告2罪，各有期徒刑6月，應執行有期徒刑8月，並宣告
    緩刑2年。然被告除提供其設於臺灣銀行之帳戶與本案詐欺
    集團成員使用，使告訴人王借及被害人吳阿彩受騙而匯款至
    被告上開帳戶外，被告尚依本案詐騙集團成員「張智傑」之
    指示至銀行提領告訴人及被害人匯入之新臺幣（下同）35萬
    元款項，雖因銀行行員發現有異，通知警員到場處理而未能
    成功領款，惟其所生危害非輕。被告犯後又未與告訴人及被
    害人達成和解，未賠償告訴人及被害人之損害，原審卻為前
    揭緩刑宣告，難使被告知所警惕而避免再犯，認事用法尚嫌
    未洽。爰提起上訴，請求撤銷原判決，更為適當合法之判決
    等語。
三、本院之判斷：
　㈠按犯組織犯罪防制條例第3條之罪，偵查及審判中均自白者，
    減輕其刑；犯洗錢防制法第14條之罪，在偵查或審判中自白
    者，減輕其刑，組織犯罪防制條例第8條第1項後段、洗錢防
    制法第16條第2項分別定有明文。次按想像競合犯之處斷刑
    ，本質上係「刑之合併」。其所謂從一重處斷，乃將想像競
    合犯組成之評價上數罪，合併為科刑一罪，其所對應之刑罰
    ，亦合併其評價上數罪之數法定刑，而為一個處斷刑。易言
    之，想像競合犯侵害數法益者皆成立犯罪，論罪時必須輕、
    重罪併舉論述，同時宣告所犯各罪名，包括各罪有無加重、
    減免其刑之情形，亦應說明論列，量刑時併衡酌輕罪部分量
    刑事由，評價始為充足，然後依刑法第55條前段規定「從一
    重處斷」，非謂對於其餘各罪可置而不論。因此，法院決定
    處斷刑時，雖以其中最重罪名之法定刑，做為裁量之準據，
    惟於裁量其輕重時，仍應將輕罪合併評價在內（最高法院10
    8年度台上字第4405、4408號判決意旨參照）。查被告就其
    參與詐騙集團組織，及其著手洗錢之行為，然款項並未領取
    而未生隱匿犯罪所得之結果，其犯罪尚屬未遂，於偵查及原
    審、本院審理時始終供述詳實，堪認被告於偵查與審判中對
    所犯參與犯罪組織罪及一般洗錢未遂罪均坦承犯行，本應依
    組織犯罪防制條例第8條第1項後段、洗錢防制法第16條第2
    項、刑法第25條第2項之規定減輕其刑，雖因想像競合犯之
    關係而從一重之三人以上共同詐欺取財罪處斷，上開輕罪之
    減輕其刑事由未形成處斷刑之外部性界限，然依前揭說明，
    仍應於依刑法第57條之規定量刑時，併予衡酌此部分減刑事
    由。
  ㈡又按刑法第59條規定犯罪之情狀可憫恕者，得酌量減輕其刑
    ，其所謂「犯罪之情狀」，與同法第57條規定科刑時應審酌
    之一切情狀，並非有截然不同之領域，於裁判上酌減其刑時
    ，應就犯罪一切情狀（包括第57條所列舉之10款事項），予
    以全盤考量，審酌其犯罪有無可憫恕之事由（即有無特殊之
    原因與環境，在客觀上足以引起一般同情，以及宣告法定低
    度刑，是否猶嫌過重等等），以為判斷。查3人以上共同犯
    詐欺取財罪之法定刑為「1年以上7年以下有期徒刑」，然被
    告就本案附表所示之2次加重詐欺犯行，因被告提領時遭查
    獲，詐欺集團成員實際上並未取得任何款項，法律科處此類
    犯罪，所設之法定最低本刑卻同為「1年有期徒刑」，不可
    謂不重，於此情形，倘依其情狀處以較輕之有期徒刑，即足
    以懲儆，並可達防衛社會之目的者，自非不可依客觀之犯行
    與主觀之惡性二者加以考量其情狀，是否有可憫恕之處，適
    用刑法第59條之規定酌量減輕其刑，期使個案裁判之量刑，
    能斟酌至當，符合比例原則；又被告於原審及本院審理時均
    坦承犯行，犯後態度尚屬良好，是其犯罪之情狀，客觀上足
    以引起一般同情而顯可憫恕，雖科以法定最低度刑，仍嫌過
    重，爰均依刑法第59條規定，減輕其刑。
　㈢原審審酌被告正值青年，不思循正途賺取所需，竟以擔任詐
    欺集團車手之方式，詐取告訴人及被害人之款項，所生損害
    非輕，惟念其犯後坦承犯行，態度尚可，兼衡其犯罪之動機
    、目的、手段、品行、智識程度、家庭經濟及生活狀況、犯
    罪所生之損害等一切情狀，就其所犯三人以上共同詐欺取財
    二罪，各量處有期徒刑6月，並定其應執行刑為有期徒刑8月
    ，復敘明被告未曾因故意犯罪受有期徒刑以上刑之宣告，有
    本院被告前案紀錄表附卷可稽，其犯後坦承犯行，經此偵審
    程序及刑之宣告後，應能知所警惕，信無再犯之虞，所受刑
    之宣告以暫不執行為適當，均依刑法第74條第1項第1款規定
    ，宣告緩刑2年，以啟自新，又為促使其記取教訓，避免再
    犯，乃依同條第2項第4款規定，併命其應於判決確定後6個
    月內向公庫支付5萬元，冀使其確實明瞭其行為所造成之危
    害，並培養正確法治觀念等旨。經核其所處之刑尚屬妥適，
    執行刑之量定並無不當，所為緩刑之宣告亦無不合。
　㈣檢察官雖執前詞上訴，惟按量刑判斷當否之準據，應就判決
    之整體觀察而為綜合考量，為求個案裁判之妥當性，法律賦
    予法院裁量之權，量刑輕重，係屬事實審法院得依職權自由
    裁量之事項，苟其量刑已以行為人之責任為基礎，並斟酌刑
    法第57條各款所列情狀而未逾越法定刑度，如無偏執一端，
    致明顯失出失入情形，並具妥當性及合目的性，符合罪刑相
    當原則，即不得遽指為違法。原判決關於科刑部分，業於其
    理由欄內具體說明其審酌之根據及理由，顯係基於行為人之
    責任為基礎，斟酌刑法第57條各款所列情狀而為刑之量定，
    既未逾越法定刑度，亦無偏執一端致明顯失出失入之違法或
    不當，核屬事實審法院量刑職權之適法行使，自無不當。又
    按緩刑為法院刑罰權之運用，旨在獎勵自新，祇須合於刑法
    第74條第1項所定之要件，就是否為緩刑之諭知及是否對所
    諭知之緩刑附加同條第2項各款所定之條件或負擔，法院本
    有自由裁量之職權。查告訴人王借及被害人吳阿彩經本院傳
    喚雖均未到庭，惟經本院以公務電話查詢結果（見本院卷第
    69至71頁），告訴人王借陳稱伊受騙匯款之36萬元已全部取
    回，已不需與被告進行調解程序，被害人吳阿彩雖未接聽電
    話，惟其於原審審理時，即陳稱伊受騙匯款之15萬元，業經
    銀行退還予伊，實際上沒有損害等語（見原審卷第33頁所附
    原審法院電話查詢紀錄表），而經本院向臺灣銀行函查結果
    ，經該行基隆分行函覆告訴人王借（以第三人黃皓鈞名義匯
    款）受騙匯款之36萬元，及被害人吳阿彩受騙匯款之15萬元
    ，已分別於109年10月19日、同年11月17日，依伊等申請，
    並經匯款行證明後，分別匯款各該被害人，此有臺灣銀行基
    隆分行基隆營密字第0000000000號函及所附匯款申請書、請
    求返還匯（轉）入警示帳戶款項申請書、「警示帳戶」剩餘
    款項返還申請暨切結書在卷（見本院卷第151至160 頁）可
    稽，堪認告訴人王借與被害人吳阿彩所受財產上損害均已獲
    回復。另經本院電詢結果，告訴人王借亦陳稱伊被騙的錢已
    拿回來就好，對於被告及辯護人請求宣告緩刑沒有意見等語
    （見本院卷第161頁）。參酌詐欺罪係侵害個人財產法益之
    犯罪性質，被告犯後態度、是否已回復被害人所受之財產上
    損害等情，均為法院在決定量刑輕重、是否給予緩刑宣告及
    是否附加緩刑條件之重要衡量因子，是原判決以被告前未曾
    因故意犯罪，受有期徒刑以上刑之宣告，經考量被告犯後坦
    承犯行，經本案偵審程序及刑罰宣告後，應能知所警惕，信
    其應無再犯之虞，認其所受刑之宣告以暫不執行為適當，爰
    為前揭附條件之緩刑宣告，核屬其量刑職權之適法行使，亦
    無不當。檢察官上訴意旨以被告本案參與分擔之詐欺犯行，
    所生危害非輕，犯後未與告訴人及被害人和解，賠償伊等所
    受之損害，原審為被告附條件之緩刑宣告，難令被告警惕而
    避免再犯等語，並無理由，應予駁回。
據上論斷，應依刑事訴訟法第368條、第373條，判決如主文。
本案經檢察官朱秀晴提起公訴，檢察官賴怡伶提起上訴，由檢察
官王亞樵到庭執行職務。
中　　華　　民　　國　　111 　年　　8 　　月　　25　　日
                  刑事第十五庭  審判長法  官  陳芃宇
                                      法  官  曹馨方
                                      法  官  陳勇松
以上正本證明與原本無異。
如不服本判決，應於收受送達後20日內向本院提出上訴書狀，其
未敘述上訴之理由者並得於提起上訴後20日內向本院補提理由書
（均須按他造當事人之人數附繕本）「切勿逕送上級法院」。
                                      書記官  邱紹銓
中　　華　　民　　國　　111 　年　　8 　　月　　26　　日
附件:
臺灣桃園地方法院刑事判決
                                 110年度審原金訴字第13號
公　訴　人　臺灣桃園地方檢察署檢察官
被　　　告　孫瑋羚　女（民國00年0月0日生）
　　　　　　　　　　身分證統一編號：Z000000000號
　　　　　　　　　　住○○市○○區○○街00○0號
　　　　　　　　　　居桃園市○○區○○○街00號3樓
指定辯護人  本院公設辯護人廖彥傑
上列被告因詐欺等案件，經檢察官提起公訴（109 年度偵字第33
465號）暨移送併辦（110年度偵緝字第93號），被告就被訴事實
為有罪之陳述，本院合議庭裁定由受命法官獨任以簡式審判程序
進行審理，判決如下：
    主  文
孫瑋羚犯三人以上共同詐欺取財罪，共貳罪，各處有期徒刑陸月
。應執行有期徒刑捌月。緩刑貳年，並應於判決確定後陸個月內
向公庫支付新臺幣伍萬元。
扣案之行動電話壹支（含SIM卡壹張）、臺灣銀行存摺壹本、臺
灣銀行金融卡壹張及印章壹個，均沒收。
    事  實
一、孫瑋羚明知一般人均可申請銀行帳戶，且可自由至自動櫃員
    機或銀行臨櫃提領款項，如非係欲遂行犯罪，無支付報酬而
    指示他人代領款項之必要，竟因缺錢花用，於民國109年9月
    下旬某日，經真實身分年籍不詳，通訊軟體LINE暱稱「林怡
    蓁」、「張智傑」之成年人介紹加入3名以上成年人組成之
    詐欺集團，謀議由孫瑋羚負責提供自己所申辦臺灣銀行帳號
    000-000000000000號帳戶（下稱臺灣銀行帳戶）作為收取詐
    騙贓款之帳戶，並擔任提領匯入帳戶內詐騙款項（俗稱車手
    ）之工作，以遂行該集團詐欺犯罪並掩飾、隱匿詐欺犯罪所
    得去向，且談妥於成功提領贓款後，將獲取所提領款項之4％
    作為報酬。謀議既定後，孫瑋羚則與上開詐欺集團成員，共
    同基於3人以上共同犯詐欺取財及洗錢之犯意聯絡，由該詐
    欺集團成員以如附表所示之時間、方式詐欺王借及吳阿彩，
    使渠等陷於錯誤，因而依該詐欺集團成員之指示，在如附表
    所示之時間，將如附表所示之金額，匯至孫瑋羚所申設之上
    開臺灣銀行帳戶內；孫瑋羚復依「張智傑」之指示，於109
    年10月13日下午1時15分許，至位於桃園市○○區○○路000號之
    臺灣銀行龍潭分行臨櫃提領新臺幣（下同）35萬元，嗣因櫃
    台行員鍾幸君察覺有異協助報警處理而當場查獲，並扣得上
    開臺灣銀行帳戶金融卡1張、存摺1本、印章1個、及搭配門
    號0000000000之IPHONE牌手機1支（含SIM卡1張）。
二、案經王借訴由桃園市政府警察局龍潭分局報告臺灣桃園地方
    檢察署檢察官偵查起訴。
    理  由
一、按刑事訴訟法第273條之1第1項規定除被告所犯為死刑、無
    期徒刑、最輕本刑為3年以上有期徒刑之罪或高等法院管轄
    第一審案件者外，於審判期日前之準備程序進行中，被告先
    就被訴事實為有罪之陳述時，審判長得告知被告簡式審判程
    序之旨，並聽取當事人、代理人、辯護人及輔佐人之意見後
    ，裁定進行簡式審判程序。經查，被告孫瑋羚被訴詐欺等案
    件，非前開不得進行簡式審判程序之案件，被告於本院準備
    程序進行中就被訴事實為有罪之陳述（見本院卷卷二第141
    頁），且經本院告知被告簡式審判程序之旨，復聽取被告及
    檢察官之意見後，經合議庭裁定依上開刑事訴訟法第273條
    之1第1項之規定，由受命法官獨任進行簡式審判程序，是本
    案之證據調查，依刑事訴訟法第273條之2規定，不受同法第
    159條第1項、第161條之2、第161條之3、第163條之1及第16
    4條至第170條規定之限制，合先敘明。
二、上開犯罪事實，迭據被告孫瑋羚於警詢、偵訊、本院準備程
    序及審理中均坦承不諱（見偵字第33465號卷第15至22頁、
    第129至131頁，偵緝字第93號卷第45至47頁、第81至82頁，
    本院卷卷二第139至149頁），核與證人即告訴人王借、吳阿
    彩及證人鍾幸君於警詢中之供述（見偵字第33465號卷第35
    至41頁、第57至59頁、第29至32頁）相符，並有王借內政部
    警政署反詐騙諮詢專線紀錄表、桃園市政府警察局桃園分局
    埔子派出所受理詐騙帳戶通報警示簡便格式表（見偵字第33
    465號卷第49至53頁）、王借台北富邦銀行匯款委託書（證
    明聯）（見偵字第33465號卷第55頁）、吳阿彩南投縣政府
    警察局草屯分局新光派出所受理詐騙帳戶通報警示簡便格式
    表、內政部警政署反詐騙諮詢專線紀錄表（見偵字第33465
    號卷第67至69頁）、吳阿彩郵政跨行匯款申請書、郵政存簿
    儲金簿封面及內頁影本（見偵字第33465號卷第71至75頁）
    、自願受搜索同意書、桃園市政府警察局龍潭分局扣押筆錄
    、扣押物品目錄表、扣押物品收據（見偵字第33465號卷第8
    1至89頁）、孫瑋羚臺灣銀行取款憑條（見偵字第33465號卷
    第93頁）、現場照片、扣案物品照片、通訊軟體LINE對話紀
    錄翻拍照片（見偵字第33465號卷第95至115頁）、臺灣銀行
    營業部109年11月3日營存字第10950122341號函暨帳戶基本
    資料及交易明細（見偵字第20號卷第35至39頁）及臺灣高等
    法院被告前案紀錄表（見本院卷卷一第17頁）等附卷可證。
    堪認前揭被告任意性自白符實。本案事證明確，被告犯行洵
    堪認定，應依法論科。
三、論罪科刑：
（一）按組織犯罪防制條例係藉由防制組織型態犯罪活動為手段
      ，以達成維護社會秩序、保障人民權益之目的，於該條例
      第3條第1項前段與後段，分別對於「發起、主持、操縱、
      指揮」及「參與」犯罪組織者，依其情節不同而為處遇，
      行為人雖有其中一行為（如參與），不問其有否實施各該
      手段（如詐欺）之罪，均成立本罪。然在未經自首或有其
      他積極事實足以證明其確已脫離或解散該組織之前，其違
      法行為，仍繼續存在，即為行為之繼續，而屬單純一罪，
      至行為終了時，仍論為一罪。又刑法上一行為而觸犯數罪
      名之想像競合犯存在之目的，在於避免對於同一不法要素
      予以過度評價。自然意義之數行為，得否評價為法律概念
      之一行為，應就客觀構成要件行為之重合情形、主觀意思
      活動之內容、所侵害之法益與行為間之關連性等要素，視
      個案情節依社會通念加以判斷。而刑法刪除牽連犯之規定
      後，原認屬方法目的或原因結果，得評價為牽連犯之二犯
      罪行為間，如具有局部之同一性，或其行為著手實行階段
      可認為同一者，得認與一行為觸犯數罪名之要件相侔，依
      想像競合犯論擬。倘其實行之二行為，無局部之重疊，行
      為著手實行階段亦有明顯區隔，依社會通念難認屬同一行
      為者，應予分論併罰。是行為人以一參與詐欺犯罪組織，
      並分工加重詐欺之行為，同時觸犯參與犯罪組織罪及加重
      詐欺取財罪，雖其參與犯罪組織之時、地與加重詐欺取財
      之時、地，在自然意義上非完全一致，然二者仍有部分合
      致，且犯罪目的單一，依一般社會通念，認應評價為一罪
      方符合刑罰公平原則，應屬想像競合犯，如予數罪併罰，
      反有過度評價之疑，實與人民法律感情不相契合（最高法
      院107年度台上字第1066號判決意旨參照）。再按加重詐
      欺罪，係侵害個人財產法益之犯罪，其罪數之計算，核與
      參與犯罪組織罪之侵害社會法益有所不同，審酌現今詐欺
      集團之成員皆係為欺罔他人，騙取財物，方參與以詐術為
      目的之犯罪組織。倘若行為人於參與詐欺犯罪組織之行為
      繼續中，先後多次為加重詐欺之行為，因參與犯罪組織罪
      為繼續犯，犯罪一直繼續進行，直至犯罪組織解散，或其
      脫離犯罪組織時，其犯行始行終結。故該參與犯罪組織與
      其後之多次加重詐欺之行為皆有所重合，然因行為人僅為
      一參與犯罪組織行為，侵害一社會法益，屬單純一罪，應
      僅就「該案中」與參與犯罪組織罪時間較為密切之首次加
      重詐欺犯行論以參與犯罪組織罪及加重詐欺罪之想像競合
      犯，而其他之加重詐欺犯行，祗需單獨論罪科刑即可，無
      需再另論以參與犯罪組織罪，以避免重複評價。是如行為
      人於參與同一詐欺集團之多次加重詐欺行為，因部分犯行
      發覺在後或偵查階段之先後不同，肇致起訴後分由不同之
      法官審理，為裨益法院審理範圍明確、便於事實認定，即
      應以數案中「最先繫屬於法院之案件」為準，以「該案件
      」中之「首次」加重詐欺犯行與參與犯罪組織罪論以想像
      競合。縱該首次犯行非屬事實上之首次，亦因參與犯罪組
      織之繼續行為，已為該案中之首次犯行所包攝，該參與犯
      罪組織行為之評價已獲滿足，自不再重複於他次詐欺犯行
      中再次論罪，俾免於過度評價及悖於一事不再理原則。至
      於「另案」起訴之他次加重詐欺犯行，縱屬事實上之首次
      犯行，仍需單獨論以加重詐欺罪，以彰顯刑法對不同被害
      人財產保護之完整性，避免評價不足（最高法院109年度
      台上字第3945號判決意旨參照）。經查，本件被告於109
      年9月間加入詐欺集團，並於同年10月13日下午1時15分許
      在桃園市○○區○○路000號之臺灣銀行龍潭分行，欲提領告
      訴人王借所匯入之款項，其所涉加重詐欺犯行，於110年2
      月18日經臺灣桃園地方檢察署檢察官以109年度偵字第334
      65號案件提起公訴，並於110年4月12日繫屬本院（即本案
      ），此有卷內起訴書及臺灣桃園地方檢察署桃檢俊團109
      偵33465字第0000000000號函及其上本院收狀章在卷可稽
      ，且被告於本件繫屬前，並未因參與該犯罪組織而涉犯詐
      欺罪嫌經提起公訴，此亦有卷內臺灣高等法院被告前案紀
      錄表在卷可佐，是故核其於本件附表編號1所為，自係犯
      組織犯罪條例第3條第1項後段之參與犯罪組織罪。至於附
      表編號2欲提領被害人吳阿彩部分，為避免重複評價，無
      須另論以參與犯罪組織罪。
（二）次按共同實施犯罪行為之人，在合同意思範圍以內，各自
      分擔犯罪行為之一部，相互利用他人之行為，以達其犯罪
      之目的者，即應對於全部所發生之結果，共同負責。又共
      同正犯之成立，祇須具有犯意之聯絡及行為之分擔，既不
      問犯罪動機起於何人，亦不必每一階段犯行，均須參與（
      最高法院28年上字第3110號判例、34年上字第862號判例
      意旨參照）。是以，行為人參與構成要件行為之實施，並
      不以參與構成犯罪事實之全部或始終參與為必要，即使僅
      參與構成犯罪事實之一部分，或僅參與某一階段之行為，
      亦足以成立共同正犯。本案詐欺集團分工細緻，被告雖未
      自始至終參與各階段之犯行，而僅提供帳戶並擔任車手工
      作，惟其與詐騙集團其他成員既為詐騙告訴人王借及被害
      人吳阿彩而彼此分工，堪認係在合同意思範圍內，各自分
      擔犯罪行為之一部，並相互利用他人之行為，以達犯罪之
      目的，參諸上開說明，被告自應就所參與犯行，對於全部
      所發生之結果，共同負責。
（三）復按民國105年12月28日修正公布，並於106年6月28日生
      效施行之洗錢防制法第1條規定：「為防制洗錢，打擊犯
      罪，健全防制洗錢體系，穩定金融秩序，促進金流之透明
      ，強化國際合作，特制定本法。」與修正前洗錢防制法第
      1條規定：「為防制洗錢，追查重大犯罪，特制定本法。
      」已有明顯不同，可見洗錢防制法的立法目的及其保護法
      益，從「妨害司法權運作」（打擊犯罪），兼及「穩定金
      融秩序、促進金流透明」。又修正後洗錢防制法第2條第2
      款、第3條第2款規定，掩飾刑法第339條詐欺取財犯罪所
      得去向之行為，亦可構成洗錢罪。另依據洗錢防制法第2
      條修正理由第3點所示：「維也納公約第3條第1項第b款第
      ii目規定洗錢行為態樣，包含隱匿或掩飾該財產的真實性
      質、來源、所在地、處置、轉移、相關的權利或所有權之
      洗錢類型，例如：（一）犯罪行為人出具假造的買賣契約
      書掩飾某不法金流；（二）貿易洗錢態樣中以虛假貿易外
      觀掩飾不法金流移動；（三）知悉他人有將不法所得轉購
      置不動產之需求，而擔任不動產之登記名義人或成立人頭
      公司擔任不動產之登記名義人以掩飾不法所得之來源；（
      四）提供帳戶以掩飾不法所得之去向，例如：販售帳戶予
      他人使用。」修正後條文雖未完整規範上開公約所列全部
      隱匿或掩飾態樣，然已可見提供、販售帳戶予他人使用，
      係掩飾不法所得去向、所在之典型行為，所以，使用他人
      提供、販售之帳戶存、提不法所得，用來掩飾或切斷該不
      法所得與犯罪者之關聯性，阻礙金流透明，破壞金融秩序
      ，藉以掩飾或隱匿該不法所得之去向、所在，並逃避追訴
      、處罰，更屬於侵害上開洗錢防制法保護法益，而在其立
      法目的之規範範圍。復按洗錢防制法第15條之特殊洗錢罪
      ，係在無法證明前置犯罪之特定不法所得，而未能依洗錢
      防制法第14條之一般洗錢罪論處時，始予適用。倘能證明
      人頭帳戶內之資金係前置之特定犯罪所得，即應逕以一般
      洗錢罪論處，自無適用特殊洗錢罪之餘地。例如詐欺集團
      向被害人施用詐術後，為隱匿其詐欺所得財物之去向，而
      令被害人將其款項轉入該集團所持有、使用之人頭帳戶，
      並由該集團所屬之車手前往提領詐欺所得款項得逞，檢察
      官如能證明該帳戶內之資金係本案詐欺之特定犯罪所得，
      即已該當於洗錢防制法第14條第1項之一般洗錢罪；至若
      無法將人頭帳戶內可疑資金與本案詐欺犯罪聯結，而不該
      當第2條洗錢行為之要件，當無從依洗錢防制法第14條第1
      項之一般洗錢罪論處，僅能論以洗錢防制法第15條第1項
      之特殊洗錢罪。另過去實務認為，行為人對犯特定犯罪所
      得之財物或利益作直接使用或消費之處分行為，或僅將自
      己犯罪所得財物交予其他共同正犯，祇屬犯罪後處分贓物
      之行為，非本條例所規範之洗錢行為，惟依修正後洗錢防
      制法規定，倘行為人意圖掩飾或隱匿特定犯罪所得來源，
      而將特定犯罪所得直接消費處分，甚或交予其他共同正犯
      ，而由共同正犯以虛假交易外觀掩飾不法金流移動，即難
      認單純犯罪後處分贓物之行為，應仍構成洗錢防制法第2
      條第1或2款之洗錢行為。經查，被告提供本案臺灣銀行帳
      戶供詐欺集團成員用以受領詐欺取財犯罪所得，已著手於
      洗錢之行為，然被告欲提領告訴人王借及被害人吳阿彩匯
      入之款項時，因銀行行員發現有異，通知警員到場處理，
      而當場為警查獲致無法提領，未能達到掩飾、隱匿詐欺取
      財犯罪所得本質及去向，而未形成金融斷點，則屬洗錢未
      遂，自成立一般洗錢未遂罪。
（四）再按詐欺取財罪係以意圖為自己不法之所有，以詐術使人
      將本人或第三人之物交付，為其構成要件，是詐欺取財罪
      既遂與未遂之區別，應以他人已否為物之交付而定，倘行
      為人已將他人財物移歸自己實力支配之下，即應成立詐欺
      取財既遂罪。是以詐欺集團施以詐術，使被害人匯款至詐
      欺集團所掌控之人頭帳戶後，迄至員警受理報案通知銀行
      將該帳戶列為警示帳戶凍結其內現款前，因詐欺集團實際
      上已處於得隨時領款之狀態，故詐欺集團就該匯入之款項
      顯有管領能力，即為詐欺取財既遂，不因該款項是否遭提
      領而有不同。經查，本案告訴人王借及被害人吳阿彩均已
      匯款至詐欺集團所掌控之本案臺灣銀行帳戶，揆諸前開說
      明，此時渠等之財物已置於詐欺集團成員之實力支配下，
      不因匯入款項未及提領而不同，自應成立三人以上共同犯
      詐欺取財既遂罪。
（五）核被告就附表編號1所為，係犯組織犯罪防制條例第3條第
      1項後段參與犯罪組織罪、洗錢防制法第14條第2項、第1
      項之洗錢未遂罪及刑法第339條之4第1項第2款之三人以上
      共同詐欺取財罪；就附表編號2所為，係犯洗錢防制法第1
      4條第2項、第1項之洗錢未遂罪及刑法第339條之4第1項第
      2款之三人以上共同詐欺取財罪（起訴書雖漏未論及組織
      犯罪防制條例第3條第1項後段參與犯罪組織罪、洗錢防制
      法第14條第2項、第1項之洗錢未遂罪部分，然經公訴檢察
      官於本院準備程序中當庭補充及更正起訴法條，本院亦於
      準備程序中告以罪名供被告答辯，無礙被告防禦權行使，
      是本院自得就此部分併予審理）。被告與「林怡蓁」、「
      張智傑」及其他詐欺集團成員，就本案2次詐欺取財罪之
      犯行，具有犯意聯絡及行為分擔，各應論以共同正犯。被
      告就附表編號1所為，係以一行為犯組織犯罪防制條例第3
      條第1項後段參與犯罪組織罪、洗錢防制法第14條第2項、
      第1項之洗錢未遂罪、刑法第339條之4第1項第2款之三人
      以上共同詐欺取財罪；就附表編號2所為，係以一行為犯
      洗錢防制法第14條第2項、第1項之洗錢未遂罪及刑法第33
      9條之4第1項第2款之三人以上共同詐欺取財罪，其犯罪目
      的單一，各應評價為一行為而觸犯數罪名之想像競合犯，
      是分別應從一重以刑法第339條之4第1項第2款之三人以上
      共同詐欺取財罪處斷。被告就附表編號1、2所示之犯行，
      犯意各別、行為互殊，應予分論併罰。
（六）復按犯組織犯罪防制條例第3條之罪，偵查及審判中均自
      白者，減輕其刑；犯洗錢防制法第14條之罪，在偵查或審
      判中自白者，減輕其刑，組織犯罪防制條例第8條第1項後
      段、洗錢防制法第16條第2項分別定有明文。次按想像競
      合犯之處斷刑，本質上係「刑之合併」。其所謂從一重處
      斷，乃將想像競合犯組成之評價上數罪，合併為科刑一罪
      ，其所對應之刑罰，亦合併其評價上數罪之數法定刑，而
      為一個處斷刑。易言之，想像競合犯侵害數法益者皆成立
      犯罪，論罪時必須輕、重罪併舉論述，同時宣告所犯各罪
      名，包括各罪有無加重、減免其刑之情形，亦應說明論列
      ，量刑時併衡酌輕罪部分量刑事由，評價始為充足，然後
      依刑法第55條前段規定「從一重處斷」，非謂對於其餘各
      罪可置而不論。因此，法院決定處斷刑時，雖以其中最重
      罪名之法定刑，做為裁量之準據，惟於裁量其輕重時，仍
      應將輕罪合併評價在內（最高法院108年度台上字第4405
      、4408號判決意旨參照）。經查，被告就其參與詐騙集團
      組織，及其著手洗錢之行為，然款項並未領取而未生隱匿
      犯罪所得之結果，其犯罪尚屬未遂，於偵查及本院審理時
      始終供述詳實，業如前述，堪認被告於偵查與審判中對所
      犯參與犯罪組織罪及一般洗錢未遂罪均坦承犯行，本應依
      組織犯罪防制條例第8條第1項後段、洗錢防制法第16條第
      2項、刑法第25條第2項之規定減輕其刑，雖因想像競合犯
      之關係而從一重之三人以上共同詐欺取財罪處斷，上開輕
      罪之減輕其刑事由未形成處斷刑之外部性界限，然依前揭
      說明，仍應於依刑法第57條之規定量刑時，仍應併予衡酌
      此部分減刑事由。
（七）又按刑法第59條規定犯罪之情狀可憫恕者，得酌量減輕其
      刑，其所謂「犯罪之情狀」，與同法第57條規定科刑時應
      審酌之一切情狀，並非有截然不同之領域，於裁判上酌減
      其刑時，應就犯罪一切情狀（包括第57條所列舉之10款事
      項），予以全盤考量，審酌其犯罪有無可憫恕之事由（即
      有無特殊之原因與環境，在客觀上足以引起一般同情，以
      及宣告法定低度刑，是否猶嫌過重等等），以為判斷。經
      查，3人以上共同犯詐欺取財罪之法定刑為「1年以上7年
      以下有期徒刑」，然被告就本案附表所示之2次加重詐欺
      犯行，因被告提領時遭查獲，詐欺集團成員實際上並未取
      得任何款項，法律科處此類犯罪，所設之法定最低本刑卻
      同為「1年有期徒刑」，不可謂不重，於此情形，倘依其
      情狀處以較輕之有期徒刑，即足以懲儆，並可達防衛社會
      之目的者，自非不可依客觀之犯行與主觀之惡性二者加以
      考量其情狀，是否有可憫恕之處，適用刑法第59條之規定
      酌量減輕其刑，期使個案裁判之量刑，能斟酌至當，符合
      比例原則；又被告於本院準備程序及審理時均坦承犯行，
      犯後態度尚屬良好，是其犯罪之情狀，客觀上足以引起一
      般同情而顯可憫恕，雖科以法定最低度刑，仍嫌過重，爰
      依刑法第59條規定，減輕其刑。
（八）爰以行為人之責任為基礎，審酌被告正值青年卻不思循正
      途賺取所需，竟以擔任詐欺集團車手之方式，詐取告訴人
      王借及被害人吳阿彩之款項，所生損害非輕；惟念被告犯
      後坦承犯行，態度尚可，複衡諸被告犯罪之動機、目的、
      手段、品行與智識程度、家庭經濟及生活狀況、犯罪所生
      之損害等一切情狀，分別量處如主文所示之刑，併定應執
      行刑如主文所示（被告所犯為最重本刑7年以下有期徒刑
      之罪，縱受6個月以下有期徒刑之宣告，依法仍不得諭知
      易科罰金之折算標準）。
（九）末查，被告未曾因故意犯罪受有期徒刑以上刑之宣告，有
      臺灣高等法院被告前案紀錄表附卷可稽，考量被告犯後坦
      承犯行，經此偵審程序及刑之宣告後，應能知所警惕，寧
      信其應無再犯之虞，認其所受刑之宣告以暫不執行為適當
      ，爰均依刑法第74條第1項第1款規定，諭知緩刑2年，以
      啟自新。又為促其記取教訓，避免再犯，爰依刑法第74條
      第2項第4款規定，命被告向公庫支付新臺幣5萬元，冀能
      使被告確實明瞭其行為所造成之危害，並培養正確法治觀
      念。倘被告違反上開應行負擔之事項且情節重大，依刑法
      第75條之1第1項第4款規定，其緩刑宣告仍得由檢察官向
      本院聲請撤銷，併此指明。
（十）不予宣告強制工作之說明：
      按犯第1項之罪者，應於刑之執行前，令入勞動場所，強
      制工作，其期間為3年，組織犯罪防制條例第3條第3項固
      有明文。惟上開規定就受處分人之人身自由所為限制，違
      反憲法比例原則及憲法明顯區隔原則之要求，與憲法第8
      條保障人身自由之意旨不符，應自本解釋公布之日起失其
      效力，業經司法院大法官釋字第812號解釋在案。則就參
      與犯罪組織者，得於刑之執行前，令入勞動場所，強制工
      作之規定，既經司法院大法官認定有違憲之情事，且自解
      釋公布之日起失其效力，本案自無從對被告宣告強制工作
      ，附此敘明。
四、沒收部份
（一）按犯罪所得，屬於犯罪行為人者，沒收之，於全部或一部
      不能沒收，或不宜執行沒收時，追徵其價額，刑法第38條
      之1第1項前段、第3項分別定有明文。次按共同正犯之犯
      罪所得，沒收或追徵，應就各人所分得之數額分別為之；
      先前對共同正犯採連帶沒收犯罪所得之見解，已不再援用
      及供參考（最高法院104年第13次刑事庭會議決議意旨參
      照）。再所謂各人「所分得」，係指各人「對犯罪所得有
      事實上之處分權限」，應視具體個案之實際情形而定：倘
      若共同正犯各成員內部間，對於不法利得分配明確時，固
      應依各人實際分配所得沒收；然若共同正犯成員對不法所
      得並無處分權限，其他成員亦無事實上之共同處分權限者
      ，自不予諭知沒收；至共同正犯各成員對於不法利得享有
      共同處分權限時，則應負共同沒收之責。至於上揭共同正
      犯各成員有無犯罪所得、所得數額，係關於沒收、追繳或
      追徵標的犯罪所得範圍之認定，因非屬犯罪事實有無之認
      定，並不適用「嚴格證明法則」，無須證明至毫無合理懷
      疑之確信程度，應由事實審法院綜合卷證資料，依自由證
      明程序釋明其合理之依據以認定之（最高法院104年度台
      上字第3604號判決同此意旨）。經查，被告於本院準備程
      序時稱其未受有報酬，而本院依卷內事證，尚無從認定被
      告已實際受有犯罪所得，自無從宣告沒收。
（二）次按供犯罪所用、犯罪預備之物或犯罪所生之物，屬於犯
      罪行為人者，得沒收之，但有特別規定者，依其規定，刑
      法第38條第2項定有明文。扣案之行動電話1支（APPLE廠
      牌，內含SIM卡壹張）、臺灣銀行存摺1本（帳號000-0000
      00000000號）、臺灣銀行金融卡1張（卡號000000000000
      號）及印章1個，均為被告所有，且為犯本案犯行所用，
      爰依刑法第38條第2項前段規定，宣告沒收。
據上論斷，應依刑事訴訟法第273條之1第1項、第299條第1項前
段，組織犯罪防制條例第3條第1項後段，洗錢防制法第14條第2
項、第1項，刑法第11條前段、第25條第2項、第28條、第339條
之4第1項第2款、第55條、第59條、第51條第5款、第74條第1項
第1款、第2項第4款、第38條第2項，刑法施行法第1條之1第1項
，判決如主文。
本案經檢察官賴怡伶到庭執行職務。
中　　華　　民　　國　　111 　年　　2 　　月　　10　　日
                    刑事審查庭     法  官 　  高上茹
以上正本證明與原本無異。
如不服本判決應於收受判決後20日內向本院提出上訴書狀，並應
敘述具體理由。其未敘述上訴理由者，應於上訴期間屆滿後20日
內向本院補提理由書（均須按他造當事人之人數附繕本）「切勿
逕送上級法院」。
                                   書記官  　 蔡宛軒
中　　華　　民　　國　　111 　年　　2 　　月　　11　　日

附表：
編號 受害人 詐騙時間及方式 匯款時間 匯款金額（新臺幣） 匯入帳戶  1 王借 （提告） 109年10月10日13時40分許，詐欺集團成員佯裝為王借之姪子，致電王借佯稱更換電話號碼，復以LINE向王借表示其急需用錢，欲向王借借款，致王借陷於錯誤，而依指示匯款。 109年10月13日10時許 360,000元 孫瑋羚所有之臺灣銀行帳號000-000000000000號帳戶  2 吳阿彩 109年10月13日10時50分許，詐欺集團成員佯裝為吳阿彩之友人，致電吳阿彩借佯稱其急需用錢，欲向吳阿彩借款，致吳阿彩陷於錯誤，而依指示匯款。 109年10月13日11時48分許 150,000元 孫瑋羚所有之臺灣銀行帳號000-000000000000號帳戶 

附錄本判決論罪法條全文：
組織犯罪防制條例第3條
發起、主持、操縱或指揮犯罪組織者，處3 年以上10年以下有期
徒刑，得併科新臺幣1 億元以下罰金；參與者，處6 月以上5 年
以下有期徒刑，得併科新臺幣1 千萬元以下罰金。但參與情節輕
微者，得減輕或免除其刑。
具公務員或經選舉產生之公職人員之身分，犯前項之罪者，加重
其刑至二分之一。
犯第1 項之罪者，應於刑之執行前，令入勞動場所，強制工作，
其期間為3 年。
前項之強制工作，準用刑法第90條第2 項但書、第3 項及第98條
第2 項、第3 項規定。
以言語、舉動、文字或其他方法，明示或暗示其為犯罪組織之成
員，或與犯罪組織或其成員有關聯，而要求他人為下列行為之一
者，處3 年以下有期徒刑，得併科新臺幣3 百萬元以下罰金：
一、出售財產、商業組織之出資或股份或放棄經營權。
二、配合辦理都市更新重建之處理程序。
三、購買商品或支付勞務報酬。
四、履行債務或接受債務協商之內容。
前項犯罪組織，不以現存者為必要。
以第5 項之行為，使人行無義務之事或妨害其行使權利者，亦同
。
第 5 項、第 7 項之未遂犯罰之。

洗錢防制法第14條
有第二條各款所列洗錢行為者，處 7 年以下有期徒刑，併科新
臺幣 5 百萬元以下罰金。
前項之未遂犯罰之。
前二項情形，不得科以超過其特定犯罪所定最重本刑之刑。

中華民國刑法第339條之4
犯第339 條詐欺罪而有下列情形之一者，處1 年以上7 年以下有
期徒刑，得併科1 百萬元以下罰金：
一、冒用政府機關或公務員名義犯之。
二、三人以上共同犯之。
三、以廣播電視、電子通訊、網際網路或其他媒體等傳播工具，
    對公眾散布而犯之。前項之未遂犯罰之。